臺灣板橋地方法院民事裁定　　　　　　 　96年度監字第286號
聲　請　人　乙○○
上列聲請人聲請改定禁治產人監護人事件，本院裁定如下：
    主　    文
聲請駁回。
聲請費用由聲請人負擔。
    理　    由
一、按禁治產人之監護人，依下列順序定之：(一)配偶、(二)父母、
    (三)與禁治產人同居之祖父母、(四)家長、(五)後死之父或母以遺
    囑指定之人。不能依前項規定定其監護人時，由法院徵求親
    屬會議之意見選定之，民法第1111條定有明文。
二、本件聲請意旨略以：聲請人乙○○係禁治產人賴文隆之姑母
    ，賴文隆（男，民國 32年7月16日出生、身分證統一編號：
    Ｚ000000000號）業經鈞院以 95年度禁字第421號裁定宣告禁
    治產人在案，96年1 月23日登記由甲○○為其監護人，現因
    禁治產人賴文隆之父賴朝聰已死亡，禁治產人之兄即相對人
    甲○○亦為賴朝聰之繼承人之一，因涉及民法第106 條禁止
    自己代理及雙方代理之規定，相對人如繼續擔任賴文隆之監
    護人，將有礙於協議分割遺產，聲請人為賴文隆之姑母，為
    利於辦理遺產分割協議且避免賴文隆與其監護人即相對人甲
    ○○間涉及利益輸送，故聲請改定由聲請人擔任禁治產人賴
    文隆之監護人云云。
三、聲請人主張之前項事實，固據聲請人提出戶籍謄本三件為證
    ，並經本院依職權調閱本院95年度禁字第421 號民事卷宗、
    向台北縣樹林戶政事務所調閱登記相對人為禁治產人賴文隆
    之監護人資料影本一份，查明屬實。惟查：
(一)聲請人雖謂現因禁治產人賴文隆之父賴朝聰已死亡，禁治產
    人之兄即相對人甲○○亦為賴朝聰之繼承人，因涉及民法第
    106 條禁止自己代理及雙方代理之規定，相對人如繼續擔任
    賴文隆之監護人，將使遺產分割協議無法辦理，聲請人為賴
    文隆之姑母，為利於辦理遺產分割協議且避免賴文隆與其監
    護人即相對人甲○○間涉及利益輸送，故改定聲請人為禁治
    產人賴文隆之監護人云云。惟按相對人賴文隆本身為繼承人
    兼亦同為繼承人身分之禁治產人賴文隆之監護人，為辦理協
    議分割遺產，事涉民法禁止自己代理及雙方代理之規定，乃
    屬「因特定事項」行使監護權遭遇障礙之單一事件，核與民
    法第1111條所規定禁治產人之設置及指定監護人之性質，本
    係為長期性、持續性及全面性為禁治產人之人身及財產上監
    護，有所不同。是聲請人自不得以禁治產人有關辦理繼承父
    親賴朝聰遺產協議分割登記之特定事項，監護人行使監護權
    遭遇障礙之單一事件，而聲請法院改定監護人無疑。本件聲
    請於法即屬不合，應予駁回。
(三)至於監護人「因特定事項」行使監護職務，涉及民法禁止自
    己代理及雙方代理之規定時，應得依民法第1113條第1 項之
    規定，準用同法第1092條「得因特定事項，於一定期限內，
    委託他人行使監護之職務」為適用，併此敘明。
四、依非訟事件法第21條第1 項，民事訴訟法第78條，裁定如主
    文。
中　　華　　民　　國　　96　　年　　10　　月　　5 　　日
                  家事法庭  法　官　劉大衛
以上正本證明與原本無異。
如不服本裁定應於送達後10日內向本院提出抗告狀，並應繳納抗
告裁判費新台幣1,000元。
中　　華　　民　　國　　96　　年　　10　　月　　5 　　日
                            書記官  劉佳香
